臺灣高等法院高雄分院刑事判決　　　　　　　　　　九十三年度上易字第一二一號
　　上　訴　人　臺灣高雄地方法院檢察署檢察官
　　上　訴　人
　　即　被　告　乙○○
右上訴人因被告傷害等案件，不服臺灣高雄地方法院九十二年度易字第一五九四號中
華民國九十三年二月十一日第一審判決（起訴案號：臺灣高雄地方法院檢察署九十二
年度偵字第一二二三四號），提起上訴，本院判決如左：
      主  文
上訴駁回。
      事  實
一、乙○○原係甲○○之配偶，二人係家庭暴力防治法第三條第一款所定之家庭成員
    。詎乙○○竟基於恐嚇危害安全之犯意，於民國九十一年十二月二十三日凌晨零
    時五十分許，在高雄市○○區○○路六十八號住處，對甲○○恫稱：「妳別以為
    妳可以告得成，我一定會將妳凌虐到死為止」、「妳很會驗傷是不是，等我把妳
    的性器官撕爛了，妳再給醫生驗啊」等語，而以加害生命、身體之事，恐嚇甲○
    ○，致甲○○心生畏懼而生危害於安全。乙○○另於九十二年二月十七日二十時
    五分許，在前揭住處，因細故與甲○○發生口角，復基於傷害人之身體之犯意，
    一手抓住甲○○之衣物，一手掐住甲○○之頸部，將甲○○推向樓梯，致甲○○
    受有頸部瘀傷、左肘瘀傷等傷害。
二、案經甲○○訴由高雄市政府警察局苓雅分局移送臺灣高雄地方法院檢察署檢察官
    偵查起訴。
      理  由
一、訊據被告乙○○矢口否認有上開恐嚇及傷害之犯行，辯稱：於九十一年十二月二
    十三日以前，並未接獲任何甲○○對伊提出告訴或起訴之通知，豈有出言恐嚇「
    妳別以為妳可以告得成，我一定會將妳凌虐到死為止」之可能，伊僅有向甲○○
    陳稱「心腸壞、討客兄、遭報應」，並未出言恐嚇，上開恐嚇之言語，均係甲○
    ○所捏造，另伊家中通道空間很小，不可能有大動作，於九十二年二月十七日二
    十時五十分，尚未接近甲○○，即遭甲○○痛罵，並無傷害甲○○之可能云云。
    然查：
    (一)被告於右揭時地，對甲○○恫嚇上開言語，致甲○○心生畏懼之事實，業據告
      訴人於警詢及原審審理時指訴綦詳，核與證人即當日亦在前揭住處之被告與告
      訴人之子許家楨於原審審理時證述：「當日伊父返家後，即與伊母隔著房門爭
      吵，伊父並有撞擊房門，伊母當時十分害怕，而伊父當時所述言語之音量及內
      容，均會使伊害怕」等語；足認告訴人之指訴，應與事實相符，堪予採信。又
      被告於右揭時地，對於甲○○所為之前述言語，客觀上顯然足使一般人感受生
      命、身體之安全受有危害而生畏懼，主觀上亦已使甲○○心生畏懼，已達危害
      於甲○○安全之程度無疑。證人許文齡即被告之女於本院審理證稱當日被告並
      未以前開詞句對告訴人恐嚇云云，無非迴護被告之詞不足採信；至被告雖辯稱
      ：於九十一年十二月二十三日以前，並未接獲任何甲○○對伊提出告訴或起訴
      之通知，豈有出言恐嚇「妳別以為妳可以告得成，我一定會將妳凌虐到死為止
      」之可能云云，惟查，被告向甲○○陳稱前揭言語，原在使甲○○心生畏懼，
      縱令尚未接獲甲○○對之提出告訴或起訴之通知，亦有陳稱上開言語，暗示可
      能將甲○○凌虐至死，使甲○○無法提出告訴而心生畏懼之可能，被告上開辯
      解，自無足取。另告訴人於原審指稱：於九十一年十二月二十四日，伊有告知
      子女出門時應先查看乙○○是否在場云云，雖與證人許家楨於原審審理時證稱
      ：隔日早上，伊直接上學，並未告知伊母，且起床時，伊母仍在睡覺等語，證
      人許文齡於本院審理時證述：隔日早上伊出門時，並未告知父母，出門時，伊
      母亦不知情等語，有所出入，惟按告訴人、證人之陳述有部分前後不符，或相
      互間有所歧異時，究竟何者為可採，法院仍得本其自由心證予以斟酌，非謂一
      有不符或矛盾，即應認其全部均為不可採信；尤其關於行為動機、手段及結果
      等之細節方面，告訴人之指陳，難免故予誇大，證人之證言，有時亦有予渲染
      之可能；然其基本事實之陳述，若果與真實性無礙時，則仍非不得予以採信（
      最高法院七十四年臺上字第一五九九號判例足參）。本件告訴人所指被告揚言
      恐嚇以後，致其心生畏懼之情形雖與證人許家楨、許文齡所述不符，而有誇大
      之情，然告訴人指訴被告揚言恐嚇乙節，既與證人許家楨、許文齡證述之情節
      相符，足見告訴人對於被告揚言恐嚇基本事實之陳述，應與事實相符，堪予採
      信，併此敘明。
    (二)被告於右揭時地，以上開方式傷害告訴人，致告訴人受有上開傷害之事實，亦
      據告訴人於警詢及本院審理時指證歷歷，核與證人即當時在場之被告與告訴人
      之子許家楨於本院審理時證述：當時伊走到樓梯間，正準備上樓，見到伊父以
      手掐住伊母之頸部，並將伊母推向樓梯，使伊母撞到樓梯，伊出聲阻止，伊父
      乃向伊陳稱若欲維護伊母，即與伊母一同離去，伊遂上樓拿取書包及簡單衣物
      ，騎乘腳踏車跟隨伊母，先至伊母友人住處，再至醫院檢驗傷勢，復至警察局
      報案等語相符，而甲○○於九十二年二月十七日十時四十分許，前往高雄市立
      民生醫院驗傷時，受有頸部瘀傷、左肘瘀傷之傷害，並有該院受理家庭暴力事
      件驗傷診斷書影本一紙在卷足據。此外，復有高雄市政府警察局苓雅分局受理
      （處理）家庭暴力案件調查紀錄（通報）表及高雄市政府警察局苓雅分局福德
      二路派出所員警工作記錄簿影本各一紙附卷可佐，足見被告確有於右揭時地以
      上開方式傷害告訴人之犯行無疑。
    (三)綜上所陳，被告上開辯解，無非事後卸責之詞，不足採信。本件事證明確，被
      告犯行，洵堪認定，應予依法論科。
二、核被告所為，係犯刑法第三百零五條之恐嚇罪及同法第二百七十七條第一項普通
    傷害罪。被告所犯上開二罪，犯意各別，行為互殊，應予分論併罰。原審以被告
    罪證明確，適用刑法第三百零五條、第二百七十七條第一項、第四十一條第一項
    、第五十一條第六款，罰金罰鍰提高標準條例第一條前段、第二條，審酌被告僅
    因一時細故，竟出言恫嚇及傷害告訴人，且犯後否認犯行，態度非佳，惟念告訴
    人所受之傷害非重等一切情狀，就恐嚇罪部分量處拘役四十日，傷害部分量處拘
    役三十日，定執行刑為拘役六十五日，並諭知易科罰金之折算標準，經核認事用
    法均無違誤，被告上訴意旨否認犯罪，檢察官上訴意旨以被告另於九十二年二月
    二十六日另犯有傷害罪，與前揭傷害罪部分有連續犯之關係，原審未予認定即有
    未當云云，指摘原判決不當，為無理由（詳如後述），均應予駁回。
三、公訴意旨另以：乙○○於民國九十二年二月二十六日十四時三十分許，在高雄縣
    鳳山市○○路與鳳仁路口，以所騎乘之機車衝撞甲○○，致甲○○人車倒地，受
    有左小腿瘀傷、擦傷等傷害。因認被告前揭部分之行為，亦涉犯刑法第二百七十
    七條第一項之普通傷害罪嫌云云。經查：
    (一)按犯罪事實應依證據認定之，無證據不得認定犯罪事實；不能證明被告犯罪或
      其行為不罰者，應諭知無罪之判決；刑事訴訟法第一百五十四條第二項、第三
      百零一條第一項分別定有明文。再告訴人之告訴，係以使被告受刑事訴追為目
      的，是其陳述是否與事實相符，仍應調查其他事實以資審認，始得為不利被告
      之認定（最高法院五十二年臺上字第一三○○號判例可資參照）。次按，刑事
      訴訟上證明之資料，無論其為直接證據或間接證據，均須達於通常一般人均不
      致於有所懷疑，而得確信其為真實之程度，始得據為有罪之認定（最高法院七
      十六年臺上字第四九八六號判例足資參照）。
    (二)公訴人認被告涉有上開部分之犯行，無非以告訴人之指訴、被告於原審法院九
      十二年度家護字第三○五號民事通常保護令事件審理時對此並不爭執、林志隆
      中醫診所診斷書、高雄市立民生醫院受理家庭暴力事件驗傷診斷書、阿源機車
      行免用發票收據一紙、高雄市政府警察局苓雅分局受（處）理家庭暴力案件調
      查紀錄（通報）表一紙、原審法院九十二年度暫家護字第五六號民事暫時保護
      令及原審法院九十二年度家護字第三○五號民事通常保護令影本各一份，為其
      論據。
    (三)訊據被告固坦承於右揭時地，與甲○○相遇之事實，惟堅決否認有上開犯行，
      辯稱：當時伊與甲○○均坐於機車之上，並未以機車衝撞甲○○，而係甲○○
      自行將機車朝伊之方向推倒等語。然查：
      (1)告訴人雖指稱：乙○○在鳳山市○○路與鳳仁路橋下，騎乘機車快速衝撞，
        伊閃避不及而遭撞倒，造成伊左小腿瘀傷、擦傷，嗣走至奉崗派出所報案時
        ，並有將褲管拉起，讓員警查看云云。惟查，證人即奉崗派出所員警周晉煌
        於原審審理時結證：當時伊僅見甲○○右小腿側受有微小之擦傷等語，核與
        告訴人指稱遭致乙○○騎乘機車衝撞，造成左小腿受有擦傷瘀青腫脹傷勢等
        情，已有不一；且證人即周晉煌於原審審理時復結證：當時伊從外面巡邏回
        來，正將車輛停好，即見甲○○跑來，陳稱有人將之撞倒，並予以跟蹤，伊
        詢問甲○○跟蹤之人現在何處，甲○○陳稱人在後面，嗣見到乙○○正於停
        車格停放機車，乃將二人帶至派出所，至派出所以後，伊向甲○○索取證件
        ，甲○○並不理睬，後由乙○○提供證件，伊向甲○○詢問事發地點，甲○
        ○陳稱乙○○於經武路橋以機車衝撞，乙○○則稱並無此事，而係甲○○自
        己跌倒，伊請甲○○提供證件，央請甲○○一同前往現場，並請甲○○前往
        醫院檢驗傷勢，均遭甲○○拒絕等語，可見告訴人非但不願配合員警前往事
        發地點並至醫院檢驗傷勢，亦不願提供證件，以供員警查證其身分，受理報
        案，進行調查，衡諸常情，若告訴人確因被告騎乘機車衝撞而受有左小腿瘀
        傷、擦傷之傷害，豈有非但不願即時陪同員警前往事發地點，並至醫院檢驗
        傷勢，亦不願提供證件，以供員警受理報案，進行調查之理？是告訴人之指
        訴，亦與常情有間。至告訴人雖陳稱：處理之員警告知非其轄區，請伊另至
        文山派出所報案云云，惟告訴人前揭陳述，核與證人即周晉煌於原審證述之
        內容，顯有未合，告訴人前揭陳述應與事實不符，不足採信。從而，告訴人
        之指訴，是否確與事實相符，自有可疑，尚難遽予採信。
      (2)被告於原審上開民事通常保護令事件審理時，陳稱：「都不是事實」、「當
        時我與聲請人（即甲○○）機車間的距離很近，聲請人的腳伸下來不小心夾
        到的」等語，已經原審調取九十二年度家護字第三○五號通常保護令民事聲
        請事件卷宗核閱屬實，公訴人認被告於上開民事通常保護令事件審理時對於
        上開事實並不爭執，容有誤會。
      (3)再林志隆中醫診所診斷書雖記載告訴人受有膝及小腿挫傷等傷害，而高雄市
        立民生醫院受理家庭暴力事件驗傷診斷書一紙，亦記載告訴人受有左小腿瘀
        傷、擦傷等傷勢，於上開驗傷證斷書傷之部位形狀程度檢查結果欄內，並於
        人體部位圖背面左、右腿處均繪有受傷之標示，雖足以證明告訴人於九十二
        年二月二十六日於小腿處受有傷害等情，惟此一傷勢，在一般日常生活中亦
        常因磕踫、擦撞而肇致，上開挫傷、瘀傷或擦傷之傷勢，是否確因被告於九
        十二年二月二十六日騎乘機車衝撞所致，尚無從據以認定，參以告訴人於當
        日前往奉崗派出所以後，員警周晉煌僅見到告訴人於右小腿側受有微小之擦
        傷，且告訴人於員警要求前往事發地點，並至醫院檢驗傷勢，及提供證件時
        ，均不願配合，已據證人即周晉煌於原審審理時結證屬實，若告訴人確因被
        告騎乘機車衝撞，受有左小腿瘀傷、擦傷等傷勢，應無未於派出所內將左小
        腿所受之傷勢出示予證人周晉煌查看之理？亦無不願提供證件，及陪同員警
        前往事發地點，並至醫院檢驗傷勢之可能？是告訴人於九十二年二月二十六
        日所受之傷勢，是否確係被告騎乘機車衝撞所致，實有可疑，自難僅憑上開
        診斷書及驗傷證斷書之記載，遽認告訴人之指訴，應與事實相符，而為不利
        被告犯罪事實之認定。
      (4)又阿源機車行之免用發票收據一紙，僅足以證明告訴人所使用車牌號碼ＵＷ
        Ｑ─五四二號機車，曾於九十二年二月二十六日至阿源機車行更換機車零件
        等情，至於該車究係更換何處之零件？更換之原因為何？究如告訴人所訴遭
        致被告騎乘機車衝撞而受損，或如被告所言係告訴人自行將機車推倒而肇致
        ，尚無從據以論斷，亦不得僅憑上開免用發票收據一紙，遽為不利被告犯罪
        事實之認定。
      (5)卷附高雄市政府警察局苓雅分局受（處）理家庭暴力案件調查紀錄（通報）
        表一紙，其所記載之內容，原即告訴人指訴遭致被告實施家庭暴力行為之情
        形，而與告訴人之指訴無殊，況告訴人指稱其於九十二年二月二十六日遭致
        被告騎乘機車衝撞，卻不願於當日陪同員警前往事發地點，並至醫院檢驗傷
        勢，亦不願提供證件，以供員警受理報案，進行調查，已如前述，嗣於九十
        二年二月二十八日十五時許，始至苓雅分局三多路派出所報案，並由員警製
        作上開調查紀錄（通報），有上開調查紀錄（通報）表影本一紙在卷可稽，
        是上開調查紀錄（通報）表所載之內容，是否屬實，亦有可疑，自不足據為
        認定告訴人之指訴是否確與事實相符之證據。
      (6)另臺灣高雄地方法院民事暫時保護令一份，雖認定告訴人就其主張被告於右
        揭時地以機車撞及告訴人，致其受有上開傷害之事實，已盡釋明之責，而民
        事通常保護令亦認定告訴人主張之事實，堪信為真實。然查，民事訴訟之舉
        證責任與刑事訴訟之舉證責任不同，負民事舉證責任之一造僅須就其所主張
        之事實，舉證證明該事實之存在具有高度蓋然性為已足，毋庸證明至超越合
        理之可疑之程度，而民事暫時保護令之核發，為達保護被害人之目的，更僅
        要求聲請人祇須盡釋明之責，亦即祇須使法院信為大概如此，即為已足，而
        與刑事訴訟上證明之資料，須達於通常一般人均不致於有所懷疑，而得確信
        其為真實之程度，顯有程度上之差異，自不得僅憑上開民事暫時保護令認定
        告訴人已盡釋明之責，上開民事通常保護令認定告訴人主張之事實，堪信為
        真實，遽認被告確有上開部分之傷害犯行。
      (7)檢察官上訴書中指稱民生醫院診斷證明書上人體背面圖標示受傷部分，告訴
        人左、右小腿均有擦傷之圖示，認診斷證明書上所謂擦傷應指左、右腿，惟
        經本院函調告訴人於民生醫院之病歷表，其中護理紀錄單上亦記載「前夫騎
        機車故意撞及左小腿」，並未如上訴書所載告訴人左、右腿均受傷，至於護
        理單上「前夫騎機車故意撞及」等語，係依據告訴人之指訴，而在無其他證
        據，尚難憑告訴人有瑕疪之之指訴，遽認被告有此部分犯行；此外，復查無
        其他積極確切之證據足資認定被告有此部分傷害犯行，而不致有所懷疑，不
        能證明被告有此部分之犯罪，本應為無罪之諭知，惟公訴人認為被告此部分
        之傷害罪嫌與前開論罪科刑之傷害罪間有連續犯之關係，屬於裁判上一罪，
        爰不另為無罪之諭知。
據上論結，應依刑事訴訟法第三百六十八條，判決如主文。
本案經檢察官王登榮到庭執行職務。
中      華      民      國    九十三    年      四      月    二十九    日
                              臺灣高等法院高雄分院刑事第一庭
                                  審判長法官  吳水木
                                        法官  洪慶鐘
                                        法官  趙文淵
右正本證明與原本無異。
不得上訴。
                                  法院書記官  吳新貞
中      華      民      國    九十三    年      四      月    二十九    日
附錄：本判決論罪科刑法條：
刑法第二百七十七條第一項
傷害人之身體或健康者，處三年以下有期徒刑、拘役或一千元以下罰金。
刑法第三百零五條
以加害生命、身體、自由、名譽、財產之事，恐嚇他人致生危害於安全者，處二年以
下有期徒刑、拘役或三百元以下罰金。
